臺灣臺南地方法院刑事判決
110年度易字第477號
公  訴  人  臺灣臺南地方檢察署檢察官
被      告  陳杜秀子


上列被告因竊盜案件，經檢察官提起公訴（110年度偵字第6207
號），本院判決如下：
    主  文
陳杜秀子犯竊盜罪，處拘役拾日，如易科罰金，以新臺幣壹仟元
折算壹日。緩刑貳年。
    事  實
一、陳杜秀子意圖為自己不法之所有，於民國110年2月16日22時
    19分許，在臺南市○區○○路000巷00號旁，徒手竊取方妤尹所
    有並置於停放在上址之車牌號碼000-0000號普通重機車右照
    後鏡上之安全帽1頂（價值約新臺幣1,000元，下稱本案安全
    帽），得手後徒步離去。嗣方妤尹於同日22時40分許欲騎乘
    上開機車時發現本案安全帽失竊，隨即報警處理。經警調閱
    相關監視器錄影畫面比對後，循線查獲。
二、案經臺南市政府警察局第六分局報請臺灣臺南地方檢察署檢
    察官偵查起訴。
    理  由
一、按被告以外之人於審判外之陳述，雖不符合刑事訴訟法第15
　　9條之1至第159條之4之規定，但經當事人於審判程序同意作
    為證據，法院審酌該言詞陳述或書面陳述作成時之情況，認
    為適當者，亦得為證據。當事人、代理人或辯護人於法院調
    查證據時，知有第159條第1項不得為證據之情形，而未於言
    詞辯論終結前聲明異議者，視為有前項之同意，刑事訴訟法
    第159條第1項及第159條之5分別定有明文。本件據以認定事
    實所引用之供述證據，被告迄於言詞辯論終結前且未聲明異
    議，揆諸前揭規定，可認為已同意作為證據；而本院審酌該
    證據資料作成當時之過程、內容、功能等之情況，認為適當
    ，亦查無其他違法取證或其他瑕疵等不實之情事，具備合法
    可信之適當性保障，與本案待證事實間並具有相當之關聯性
    ，以之為本案證據尚無不當，復無顯有不可信之情況，認均
    得採為證據。至於卷內所存經本院引用為證據之非供述證據
    部分，與本件待證事實間均有關聯性，且無證據證明係公務
    員違背法定程序所取得，是依同法第158條之4之反面解釋，
    自有證據能力。
二、本件被告陳杜秀子固坦承她於前開時地，徒手拿取被害人方
    妤尹所有放置在機車上之本案安全帽之事實，惟否認有何竊
    盜之犯行，辯稱是她姪子朋友跟她借安全帽，她想說只是借
    一下，所以先拿被害人安全帽，叫對方15分鐘就拿回來，結
    果對方過了一個晚上才拿過來，她不是故意要偷拿，因為大
    家都有認識，她才敢拿等語。經查：
  ㈠被告於前開時、地徒手取走被害人所有之本案安全帽，隨即
    快步離去之事實，業據被告供明在卷，並有並有監視器錄影
　　畫面翻拍照片8張（警卷第15至21頁）、現場照片4張（警卷
    第23至25頁）可以佐證；且被告上開取走本案安全帽經過，
    亦經本院當庭勘驗案發現場監視器錄影檔案屬實，有本院11
　　0年9月16日審判筆錄（本院卷第103至104頁）在卷可憑，足
    以認定為真實。
　㈡其後，被害人於同日22時30分許欲騎乘上開機車時，發現本
    案安全帽失竊，隨即報警處理等情，業據證人即被害人於警
    詢中供明在卷。警方於接獲報案後，與被害人至上開案發現
    場勘察，發現一旁住戶有裝設監視器，遂請該住戶提供監視
    錄影畫面，警方與被害人返回派出所製作筆錄時，適該住戶
    至派出所提供監視錄影畫面，經被害人指認涉嫌之婦人是住
    上址OO號的鄰居，警方遂於翌（17）日13時許至上址OO號查
    訪並發現被告，經警詢問被告是否竊取本案安全帽，被告坦
    承犯行後，配合警方至派出所製作筆錄等情，亦有職務報告
    1紙（本院卷第81頁）在卷可參。
  ㈢被告雖以前詞置辯，然經本院當庭勘驗現場監視錄影內容如
    下（本院卷第103至104頁）：
　　1.監視錄影時間（下同）22時17分30秒至22時17分47秒：
　　　被告出現在監視器畫面右側，沿ＯＯ市ＯＯ路OOO巷牽著
　　　狗由北往南方向遛狗，自（畫面）左側離去。
　　2.22時19分6秒至22時19分31秒：
　　　被告重新出現在畫面左側並牽狗往巷內機車停放之反方向
　　　走，被告回頭看巷口（即機車停放處）約3秒。
　　3.22時19分32秒：
　　　被告轉身折返走向巷外，隨後牽著狗往巷外走。
　　4.22時19分50秒：
　　　被告走向巷口被害人停車處，邊走邊將狗繩自右手換到
　　　左手。
　　5.22時19分56秒：
　　　被告先伸右手拿懸掛在機車右後照鏡上本案安全帽，再伸
　　　出左手以雙手取下，隨後帶著本案安全帽牽狗快步走出巷
　　　外。
　　6.22時20分11秒：被告自畫面離去。
　　    由上開監視錄影內容可知，被告當時係在外遛狗，因見
　　本案安全帽放置在上開機車上且四下無人即順手竊取上開安
　　全帽，並非因姪子友人向她借用安全帽，故外出向他人借用
　　安全帽且取走本案安全帽。再者，由被告取走本案安全帽後
　　隨即快步離開巷口，足見被告顯係有意規避遭人發現而快步
　　離開行竊現場。
　㈣證人方妤尹於本院審理時證稱案發地點是她的戶籍地，她平
    常住中華西路，案發當晚她是回戶籍地吃飯，吃完飯坐一下
    過沒多久，要回中華西路住所的時候發現她的安全帽失竊（
    本院卷第100至101頁）；於偵查中亦供稱本件案發時，上開
    戶籍地有她父親、弟弟、妹妹在家，當時家裡有開著燈。她
    不認識被告，被告雖然住在她鄰居（隔壁），但她幾乎沒有
    遇過被告，印象中她幾乎沒有與被告交談過（偵卷第33至34
    頁）。由此可知，如果被告只是要暫時借用本案安全帽，
　　，見上開機車旁屋內尚有開燈，且多人在家，理應登門拜訪
　　，表明借用安全帽之意，而非逕行拿取並快步離開現場，是
    本件被告當時之舉止，顯與一般向鄰居借用物品之常情不符
    。且由被告在上開機車停放處來回走動及觀望，趁四下無人
    取走本案安全帽後，隨即快步離去等情觀之，足認被告應有
    不法所有之意圖而竊取本案安全帽。
　㈤本件被告於警詢及偵查中供稱是她姪子到她住處找她，說要
　　向她借安全帽，她想說是隔壁鄰居暫時借用一下沒關係，因
　　此便竊取本案安全帽給她姪子使用（警卷第3頁、偵卷第29
　　頁）；於本院審理時則改稱是她的姪子和他的朋友坐火車到
    臺南後，就坐計程車到她家來找她，在她家坐一下，差不多
    10幾分鐘就走了。她拿安全帽是給她姪子的朋友。因為他說
    要去工業區那邊找朋友，她說她沒有安全帽可以借，對方說
    15分鐘就回來，她看到被害人的安全帽在車上，就拿給她姪
    子的朋友，結果不知道是不是因為他姪子的朋友有喝酒，就
    被留在那邊，到了隔天早上才拿回來還（本院卷第69頁）；
    再改稱她姪子和朋友一起來她家的時候是中午的時候，她姪
    子的朋友後來又來找她的時候是晚上了，是自己騎著機車過
    來，他說他忘記拿安全帽，就要跟她借安全帽（本院卷第70
    頁），並稱其姪子的朋友是第一次到她家，以前沒有來過（
    本院卷第71頁）。被告之姪子與友人既係坐計程車到被告家
    找被告，離去時又何需向被告借用安全帽？再者，被告姪子
    的朋友既是第一次到被告家，以前沒有來過，何以被告姪子
    之友人後來可以自行騎機車找到被告住處，並稱忘記拿安全
    帽，要向被告借安全帽？又被告究係將安全帽交其姪子或其
    姪子的朋友？足見被告供述前後不一，且與常理不符，更何
    況被告迄今無法提出其姪子或姪子友人之任何資料可供查證
    確認，是告上開所辯尚不足採。
  ㈥被告於本院審理時供稱她姪子的朋友說15分鐘回來，她看到
　　被害人的安全帽在車上，就拿給她姪子的朋友，並跟他說15
　　分鐘之後要拿回來，他說好，結果不知道是不是因為他有喝
　　酒，就被他朋友留在那邊，到了隔天早上（即2月17日）才
　　拿回來還（本院卷第69頁）。她開門的時候，就看到安全帽
　　吊在門把上，是掛在她的鐵門上，而且寫了一張紙條，寫說
　　「阿姨不好意思，我要回去基隆，跟你借安全帽」，她拿到
　　安全帽就趕快叫被害人的叔叔來拿安全帽回去給被害人（本
　　院卷第71至72頁）。她不識字，上開紙條沒有留著，她不知
    道那張紙條有用（本院卷第72至73頁）。
　　    然而，被告於110年2月17日13時34分至14時20分在臺南
　　市政警察局第六分局新興派出所製作筆錄時，供稱她不清楚
　　該頂安全帽在哪，她姪子都沒拿來歸還，所以她不知道在何
　　處（警卷第4頁）。如果被告姪子之朋友於2月17日早上即已
　　歸還本案安全帽，何以被告於當日下午警詢時仍供稱不清楚
　　安全帽在何處？況且被害人於本院審理時結證稱是隔天（即
    2月17日）下午大約2、3時許，她叔叔拿安全帽還她（本院
    卷第100至101頁）。亦即，本件應是被告製作完警詢筆錄後
    ，始立即委請被害人之叔叔將本案安全帽歸還被害人。被告
    於警方依據監視錄影內容通知其到案製作筆錄時，仍供稱不
    知本案安全帽在何處，足認被告拿取上開安全帽時，應有不
    法所有之意圖，而非僅係暫時借用。
  ㈦綜上所述，本件被告上開所辯尚不足採。本案事證業已明確
    ，被告犯行堪以認定，應依法論科。
三、論罪科刑
  ㈠核被告所為，係犯刑法第320條第1項之竊盜罪。
  ㈡爰審酌被告除多年前曾違反公職人員選舉罷免法外，並無其
    他前案紀錄，品行尚非惡劣，因一時失慮而為竊盜犯行，所
    竊取財物僅價值約1,000元，對被害人所生損害非大，及被
    告犯後態度，與被害人成立和解並已賠償被害人1,000元，
    有刑事竊盜和解書1份足憑（警卷第11頁），且被害人於審
    理中亦不再追究被告責任等情（本院卷第102頁）；暨被告
    於本院審理中陳稱其未受國民教育，現在無工作，身體狀況
    不好，一直在看醫生，有罹患心臟病等智識程度、家庭生活
    狀況等一切情狀，量處如主文所示之刑，並諭知易科罰金之
    折算標準。
  ㈢被告曾於86年間因違反公職人員選舉罷免法案件，經本院判
    處有期徒刑1月，緩刑2年確定。其緩刑期滿，而緩刑之宣告
    未經撤銷，刑之宣告失其效力。此外未曾因故意犯罪受有期
    徒刑以上刑之宣告，有臺灣高等法院被告前案紀錄表1份在
    卷可參。被告因一時失慮而為本件竊盜犯行，事後已與被害
    人達成和解，且經此起訴審判科刑，已足促其警惕，信無再
    犯之虞，本院認上開宣告之刑，以暫不執行為適當，爰併宣
    告緩刑2年，以啟自新。
四、本件被告已經與被害人達成和解，並給付1,000元與被害人
    賠償其損害，被告已無實際犯罪所得，如再沒收本件犯罪所
    得，顯有過苛，爰依刑法第38條之2第2項規定，不予宣告犯
    罪所得沒收。
五、據上論斷，應依刑事訴訟法第299條第1項前段，刑法第320
    條第1項、第41條第1項前段、第74條第1項第1款，刑法施行
    法第1條之1第1項，判決如主文。
本案經檢察官陳昆廷提起公訴，檢察官吳慧娟到庭執行職務。
中　　華　　民　　國　　110 　年　　10　　月　　7 　　日
                    刑事第一庭  法  官  鄭文祺
以上正本證明與原本無異。
如不服本判決應於收受本判決後20日內向本院提出上訴書狀，並
應敘述具體理由。其未敘述上訴理由者，應於上訴期間屆滿後20
日內向本院補提理由書狀（均須按他造當事人之人數附繕本）「
切勿逕送上級法院」。 
　　　　　　　　　　　　　　　　書記官　吳昕韋
中　　華　　民　　國　　110 　年　　10　　月　　7 　　日
附錄本案論罪科刑法條全文：
中華民國刑法第320條
意圖為自己或第三人不法之所有，而竊取他人之動產者，為竊盜
罪，處5年以下有期徒刑、拘役或50萬元以下罰金。
意圖為自己或第三人不法之利益，而竊佔他人之不動產者，依前
項之規定處斷。
前二項之未遂犯罰之。